【裁判字號】    90,上易,1680
【裁判日期】    900912
【裁判案由】    賭博
【裁判全文】
臺灣高等法院臺中分院刑事判決                  九十年度上易字第一六八號
    上  訴  人  臺灣苗栗地方法院檢察署檢察官
    上  訴人即
    被      告  丙○○
    被      告  乙○○
    右二名被告
    共      同
    選任辯護人  江錫麒
右上訴人等因被告等賭博案件，不服臺灣苗栗地方法院八十八年度易字第九七號中華
民國八十八年三月十五日第一審判決（起訴案號：臺灣苗栗地方法院檢察署八十七年
度偵字第三五八○號），提起上訴，本院判決如左：
      主  文
原判決關於丙○○、乙○○部分均撤銷。
丙○○、乙○○共同以賭博為常業，丙○○處有期徒刑陸月，乙○○處有期徒刑貳月
，如易科罰金，均以佰元折算壹日。
扣案之電動賭博機具拾玖臺 (內含ＩＣ板拾玖塊）、新臺幣壹仟壹佰捌拾元、遊戲卡
柒拾伍張、贈分卡貳垥伍張、客人寄託卡數表壹本、員工資料單壹張，均沒收。
      事  實
一、丙○○自民國 (下同)八十六年十一月三日起，在苗栗縣苗栗市○○路三九號二
    樓其所經營公眾得出入之「開喜電子遊藝場」，設置電動賭博機具麻將臺三台、
    水果臺十六台，共計十九台，利用各該電動賭博機具與前來賭博之賭客賭博財物
    。並於八十七年七月中旬僱用乙○○，另自八十七年七月二十日起僱用范秋萍（
    業經原審法院判處有期徒刑二月確定），擔任開分員從事開分、洗分工作。其等
    於受僱期間，均與丙○○基於共同犯罪之意思聯絡，先後多次利用各該電動賭博
    機具與前來賭博之賭客賭博財物，並均恃以為生，以賭博為常業。其賭博方法係
    由賭客在每次下注之前，先以現金買分，新台幣 (下同）一百元可買得水果臺電
    動賭博機具三千分；如為麻將臺電動賭博機具，一百元則可買得五十分。後再由
    丙○○、乙○○或范秋萍等人操作機具，將賭客以現金兌換所得之分數顯示於機
    具上，賭客再以機具上之分數下注，如押中，則可贏得機具上所顯示倍數之積分
    ，如未押中，則賭客所下注之分數即歸丙○○贏得。俟賭客賭博終了，即可以該
    電動賭博機具上面所顯示之分數，向在場之丙○○、乙○○或范秋萍兌換遊戲卡
    ，以供日後再持以玩打上開電動賭博機具，亦可憑所累計之遊戲卡點數向丙○○
    、乙○○或范秋萍兌換現金。其間，有賭客邱坤松、蔣瑞崑（均經原審法院本案
    判決確定）、劉和光（另經原審法院另以八十八年度易緝字第二六號刑事判決判
    處罰金一萬元確定）各基於在公眾得出入之場所賭博財物之概括犯意，邱坤松自
    八十七年四、五月間起，蔣瑞崑自八十七年六月間起，劉和光則於八十七年七月
    中旬，均連續多次至上開「開喜電子遊藝場」利用各該電動堵博機具，以上開方
    式與丙○○賭博財物。嗣至八十七年七月二十九日十一時十分許，為警在上址查
    獲，並當場扣得上開電動賭博機具十九台 (內含ＩＣ板十九塊）、及在兌換籌碼
    處扣得賭博財物即現金一千一百八十元、遊戲七十五張、贈分卡二十五張、丙○
    ○所有供賭博犯罪所用之客人寄託卡數表一本、員工資料單一張。
二、案經苗栗縣警察局苗栗分局報請臺灣苗栗地方法院檢察署檢察官偵查起訴。
      理  由
一、訊據上訴人即被告（以下簡稱為被告）丙○○雖坦承伊確有於前開時間，在苗栗
    縣苗栗市○○路三九號二樓經營公眾得出入之「開喜電子遊藝場」，設置電動機
    具麻將臺三台、水果臺十六台，共計十九台，並以前開兌換比例供顧客開分玩打
    前開電動機具，惟被告丙○○矢口否認伊有何賭博之犯罪情事，並辯稱：伊於經
    營「開喜電子遊藝場」之期間，對於受僱店員均三申五令不得供顧客兌換現金，
    如范秋萍基於個人交情，同意顧客兌換現金，此亦係其個人之行為，與伊無關，
    伊經營「開喜電子遊藝場」純供顧客娛樂，並無賭博行為，應不為罪等情。被告
    乙○○亦否認犯罪，並以：伊於八十七年七月中旬並未受被告丙○○之僱用，在
    「開喜電子遊藝場」擔任操作機具及兌換現金之工作，伊因與被告丙○○熟識，
    常去「開喜電子遊藝場」喝茶聊天，並曾接受被告丙○○之委託，前去了解店員
    是否上班正常，才被劉和光誣指為現場經理，但實無此事，且劉和光所稱麻將台
    以一比二方式，一百元開五分云云，亦與范秋萍所供不符，劉和光之供述亦不足
    採信，伊亦未與被告丙○○共同經營「開喜電子遊藝場」，亦應不為罪等情詞置
    辯。
二、然查：（一）被告丙○○確有於前開時間，在苗栗縣苗栗市○○路三九號二樓經
    營公眾得出入之「開喜電子遊藝場」，設置電動賭博機具麻將臺三台、水果臺十
    六台，共計十九台，除有上開電動賭博機具扣案可證外，並有苗栗縣政府營利事
    業登記證影本一件附卷可稽。被告丙○○此部分之自白，堪認與事實相符，當屬
    可信。（二）被告丙○○雖以前開情詞置辯，惟經警於八十七年七月二十九日十
    一時十分許前往上址取締時，在現場所查獲之賭客蔣瑞崑，於警訊時已證實確有
    上開兌換現金之情。蔣瑞坤與被告丙○○並無仇怨，此係其等在原審法院訊問時
    ，均供述明確之事實。蔣瑞崑並供述其在警訊中，係在自由意志下接受訊問。蔣
    瑞崑與被告丙○○既無仇怨，又係在自由意志下接受訊問，自無誣攀被告丙○○
    之虞。況同為賭客之劉和光，無論於警訊中，或於檢察官訊問時，均供證被告丙
    ○○所經營之「開喜電子遊藝場」，確有上開兌換現金賭博財物之情事，被告丙
    ○○否認有此事實，尚不足採信。又范秋萍既僅受僱為店員，若非被告丙○○事
    先同意，范秋萍豈有擅供賭客兌換現金之理。況蔣瑞坤與劉和光供述其等兌換現
    金之對象，一為范秋萍，一為被告乙○○，顯見被告丙○○辯稱此係范秋萍之個
    人行為，與伊無關，尚不足採信。（三）又賭客劉和光於警訊及偵查中，均供證
    其於八十七年七月十二日、十三日、及十八日，均有到前開「開喜電子遊藝場」
    賭博財物，並均向現場經理即被告乙○○兌換現金。依其所述前去賭博之時間，
    有二次均為凌晨二、三時之間，另一次則在清晨六時。常人在此時刻，豈有前去
    「開喜電子遊藝場」喝茶聊天，或受託前去了解店員是否正常上班之理？被告乙
    ○○此部分所辯，有違常情，尚難採信。被告乙○○於檢察官訊問時，既復自承
    以前不認識劉和光，其等之間，自不可能存有任何恩怨，在此情形，劉和光自無
    構詞誣陷被告乙○○之理。劉和光之上開供證，應屬可信。依據劉和光之供述，
    被告乙○○至少應有於八十七年七月中旬之期間，被丙○○僱用，在上開「開喜
    電子遊藝場」擔任操作機具及兌換現金之工作，應無疑義。至於范秋萍雖供稱其
    不認識被告乙○○，但范秋萍已否認犯罪，自有迴護之虞，且依據范秋萍之供述
    ，其既係自八十七年七月二十日才被丙○○僱用，而被告乙○○被丙○○僱用之
    期間則在此之前，則范秋萍所供上情，自亦不得資為被告乙○○未於八十七年七
    月中旬之期間被丙○○僱用之有利證明。另劉和光於警、偵訊時，已就其確有於
    前開時間，前往「開喜電子遊藝場」賭博財物之犯行，均坦承供述明確。即在原
    審法院另案訊問時，劉和光亦再坦承其有到上開「開喜電子遊藝場」打過水果盤
    及麻將臺無誤（見原審法院八十八年度易緝字第二六號刑案卷宗第九頁）。是劉
    和光確有到上開「開喜電子遊藝場」賭博財物，應無誤記之可能。原審法院亦以
    該院八十八年度易緝字第二六號刑事判決認定劉和光確有此部分賭博犯行，而對
    其論科賭博罪責。堪證其確有前往「開喜電子遊藝場」賭博財物之行為。至於劉
    和光在警訊中所供，就超九機臺，及其中麻將臺之兌換比例，係每一百元兌換五
    分部分，雖與事實不盡相符。但其就「開喜電子遊藝場」之所在、電動賭博機具
    約有十五、六台、水果盤之開分比例、積分卡之兌換等事項，所供則無不合。是
    其於警訊就超九機臺及麻將臺兌換比例之供述，自有可能係出於誤記所致。亦不
    能因此部分之供述與事實不符，即認其供述全不可採信，並因此認定被告乙○○
    並無前開犯行。（四）此外，復有賭資一千一百八十元、遊戲卡七十五張、贈分
    卡二十五張、客人寄託卡數表一本、員工資料單一張扣案可資佐證，事證明確，
    被告丙○○、乙○○之前開犯行，均堪認定。
三、查被告丙○○係以營利事業之型態經營電動賭博機具營業，此有卷附被告丙○○
    所申辦之營利事業登記證影本可供稽考，且被告丙○○亦已僱用被告乙○○及范
    秋萍，擺設之電動賭博機具亦達十九台，堪認被告丙○○經營「開喜電子遊藝場
    」與人賭博財物之行為，已達足供營生之常業程度。被告乙○○、范秋萍受僱與
    被告丙○○共為前開犯行，核其等三人所為，均係犯刑法第二百六十七條之常業
    賭博罪。就此部分犯行之實施，被告丙○○與被告乙○○、及范秋萍之間，彼此
    有犯意聯絡及行為分擔，均為共同正犯。扣案之電動賭博機具共一十九台（內含
    ＩＣ板一十九塊）係當場賭博之器具，扣案之一千一百八十元係在兌換籌碼處上
    查獲之財物，均應依照刑法第二百六十六條第二項之規定宣告沒收。至於遊戲卡
    七十五張、贈分卡二十五張、客人寄託卡數表一本、員工資料單一張，核為被告
    丙○○所有供上開賭博犯罪所用之物，應依刑法第三十八條第一項第二款之規定
    宣告沒收。
四、本件公訴人之公訴意旨雖另以：被告丙○○係自八十六年五月間起，即在苗栗縣
    苗栗市○○路三九號二樓其所經營公眾得出入之「開喜電子遊藝場」，設置電動
    賭博機具麻將臺三台、水果臺十六台，共計十九台，利用各該電動賭博機具與前
    來賭博之賭客賭博財物，因認被告丙○○自八十六年五月間，至同年十一月二日
    之間，亦涉有常業賭博之犯行。惟此為被告丙○○所否認。且依據苗栗縣政府營
    利事業登記證之記載，被告丙○○亦係自八十六年十一月三日起，在苗栗縣苗栗
    市○○路三九號二樓經營「開喜電子遊藝場」。本案亦無任何賭客指證曾在八十
    六年五月間，至同年十一月二日，有到「開喜電子遊藝場」賭博財物。是公訴意
    旨此部分之指訴，尚屬犯罪不能證明。因公訴人認此部分與被告丙○○前開論罪
    科刑部分，有常業犯之實質上一罪關係，爰不就此另為被告丙○○無罪之諭知，
    併此敘明。
五、原審判決就被告丙○○前開所犯，予以論罪科刑，固非無見，惟原審判決誤認被
    告乙○○並非共同正犯，另就檢察官起訴被告丙○○自八十六年五月至同年十一
    月二日亦犯常業賭博罪部分，未說明何以認定被告丙○○無此犯行之理由，且就
    扣案之物，亦未分別詳述沒收之法條依據，以上均有未合。是被告丙○○上訴指
    謫原審判決就其部分有所不當，為有理由，自應由本院將原審判決關於被告丙○
    ○部分，予以撤銷改判。另就被告乙○○部分，原審判決誤認其非共同正犯，而
    為無罪之判決，亦有不當，公訴人就此部分，指謫原審判決有所不當，其上訴亦
    有理由，亦應由本院將原審判決關於被告乙○○部分，予以撤銷改判。爰審酌被
    告丙○○、乙○○二人之品行、常業賭博之犯罪情節、犯罪所生危害、及其等二
    人犯罪後之態度等一切犯罪情狀，量處被告丙○○有期徒刑六月、被告乙○○有
    期徒刑二月，並均諭知有期徒刑易科罰金之折算標準。扣案之電動賭博機具共一
    十九台（內含ＩＣ板一十九塊）、賭資一千一百八十元、遊戲卡七十五張、贈分
    卡二十五張、客人寄託卡數表一本、員工資料單一張，均依前開說明依法宣告沒
    收。
六、據上論斷，應依刑事訴訟法第三百六十九條第一項前段、第三百六十四條、第二
    百九十九條第一項前段、刑法第二十八條、第二百六十七條、第四十一條第一項
    、第二百六十六條第二項、第三十八條第一項第二款、罰金罰鍰提高標準條例第
    一條、第二條，判決如主文。
本案經檢察官甲○○到庭執行職務。
中      華      民      國      九十    年      九      月    十二      日
                                臺灣高等法院臺中分院刑事第三庭
 審判長法  官  方  艤  駐
                                            法  官  胡  忠  文
                                            法  官  廖  柏  基
右正本證明與原本無異。
不得上訴。
                                            書記官  柯  孟  伶
中      華      民      國      九十    年      九      月    十三      日
附錄本案論罪科刑法條：
刑法第二百六十七條
以賭博為常業者，處二年以下有期徒刑，得併科一千元以下罰金。
                                                                       Ａ


司法院資訊處製作；財團法人民間司法改革基金會備份。
